【裁判字號】    98,訴緝,44
【裁判日期】    980319
【裁判案由】    違反公司法
【裁判全文】
臺灣高雄地方法院刑事判決              98年度訴緝字第44號
公  訴  人  臺灣高雄地方法院檢察署檢察官
被      告  甲○○
            乙○○
            丙○○
上列被告因違反公司法案件，經檢察官提起公訴（88年度偵字第
25180號、第13551號），本院判決如下:
    主  文
本件免訴。
    理  由
一、公訴意旨係以：被告甲○○、乙○○、丙○○3 人分別係如
    附表所示公司之負責人，於民國82年間辦理如附表所示公司
    之設立登記時，明知公司設立登記應向股東募集股款，然其
    對於應收之股款，並未由股東實際繳納，竟分別與附表所示
    辦理公司登記業者及陳阿冊、黃子容（原名黃秀貞）、黃秀
    梅【業經臺灣高等法院高雄分院以93年度上更(一)字第130 號
    ，判處陳阿冊有期徒刑5 月，併科罰金新臺幣（下同）9 萬
    元，黃子容、黃秀梅各處拘役80日，併科罰金各6 萬元確定
    】基於共同之犯意聯絡，由該辦理公司登記業者透過陳阿冊
    、黃子容與黃秀梅，分別提供渠等於彰化銀行北高雄分行所
    設立帳號9896-4號及19442-5 號、彰化銀行新興分行所設立
    帳號26377-8 號帳戶內之資金，轉入欲辦理登記公司之帳戶
    ，而以該帳戶名義出具存款證明後，再將存款全數提領完畢
    ，並將資金轉回陳阿冊、黃子容與黃秀梅之帳戶內或轉入其
    他公司或公司籌備處之帳戶，以此方式繼續循環提供資金。
    嗣取得銀行出具之存款證明後，再交由附表所示之辦理公司
    登記業者，用以向主管機關高雄市政府建設局申請辦理如附
    表所示公司之設立登記。嗣經彰化銀行稽核查核業務而發現
    資金有循環供簽發存款證明使用之情形，函向經濟部檢舉，
    再經經濟部函請法務部調查局查辦，而查悉上情，因認被告
    3 人所為，均係共同違反公司法第9 條第3 項規定等語。
二、按案件時效已完成者，應諭知免訴之判決，刑事訴訟法第30
    2 條第2 款定有明文。又行為後法律有變更者，適用行為時
    之法律，但行為後之法律有利於行為人者，適用最有利於行
    為人之法律，為民國95年7 月1 日修正施行之刑法第2 條第
    1 項所明定。查修正後刑法第80條第1 項，及修正前刑法第
    80條第1 項關於追訴權時效期間之規定不同，修正後刑法所
    定時效期間較長，表示行為人被追訴之期限較久，自屬對行
    為人不利，比較結果自以修正前刑法第80 條 較有利於行為
    人，本件關於追效權時效，自應適用修正前刑法第80條之規
    定。則關於追訴權時效之停止進行及其期間、計算，亦應一
    體適用修正前刑法第83條之規定，合先敘明。
三、次按，本件被告行為時之公司法第9 條第3 項最重本刑為有
    期徒刑5 年，是依修正前刑法第80條第1 項第2 款規定，其
    追訴權時效期間為10年，惟其追訴權時效如依法律之規定，
    偵查、起訴或審判之程序，不能開始或繼續時，停止其進行
    ，其時效之停止，自停止原因消滅之日起與停止前已經過之
    期間，一併計算，停止原因繼續存在之期間，如達於上開10
    年追訴權時效期間4 分之1 （即2 年6 月）時，其停止原因
    視為消滅，刑法第80條第1 項第2 款、第83條分別定有明文
    ，又前開停止時效進行之事由，包括因被告通緝致審判程序
    不能開始或繼續之情形，亦經司法院29年院字第1963號著有
    解釋。
四、經查：本件被告3 人前於82年間，因涉嫌違反公司法案件，
    經檢察官提起公訴，嗣因被告逃匿，由本院通緝在案，以致
    追訴權時效不能開始、繼續，其追訴權時效期間，依修正前
    刑法第80條第1 項第2 款規定為10年；但因被告3 人逃匿，
    經本院通緝，致審判不能進行，應一併計算該項追訴期間4
    分之1 ，合計為12年6 月。而本件被告3 人犯罪成立之日最
    遲日為82年7 月1 日（因無法確定日期，推定為82年7 月1
    日較妥），開始實施偵查日為88年10月14日，於89年11月27
    日提起公訴，並於90年1 月4 日繫屬本院，嗣被告3 人逃匿
    ，由本院於92年1 月30日發佈通緝（詳本院高貴刑世緝字第
    122 號通緝文稿），致審判程序無法進行，依大法官會議釋
    字第138 號解釋意旨，此時追訴權時效即無不行使之情形，
    自不生時效進行問題，亦應予加計，即犯罪行為終了日（82
    年7 月1 日）+ 追訴權期間（12年6 月）+ 實施偵查日至通
    緝發佈日（3 年3 月16日），但須扣除起訴後至法院繫屬期
    間（1 月7 日），是本件追訴權時效期間應至98年3 月10日
    完成，揆諸前揭說明，爰不經言詞辯論，逕為免訴之諭知。
據上論結，應依刑事訴訟法第302條第2 款、第307條判決如主文。
中    華    民    國    98    年    3     月    19    日
                  刑事第七庭  審判長法  官  陳  箐
                                    法  官  林俊寬
                                    法  官  莊珮君
如不服本判決應於收受判決後10日內向本院提出上訴書狀，並應
敘述具體理由。其未敘述上訴理由者，應於上訴期間屆滿後20日
內向本院補提理由書(均須按他造當事人之人數附繕本)「切勿逕
送上級法院」。
中    華    民    國    98    年    3     月    19    日
                                書記官  秦富潔
附表：
┌──────┬────┬───────────┬────┬───────┐
│公司名稱    │負責人  │登記核准機關          │資本額  │辦理登記之事務│
│            │        │                      │新臺幣  │所            │
├──────┼────┼───────────┼────┼───────┤
│勝利企業有限│甲○○  │高雄市政府建設局      │500萬元 │某代辦業者    │
│公司        │        │                      │        │              │
├──────┼────┼───────────┼────┼───────┤
│三民企業有限│乙○○  │高雄市政府建設局      │300萬元 │某代辦業者    │
│公司        │        │                      │        │              │
├──────┼────┼───────────┼────┼───────┤
│百市達育樂有│丙○○  │高雄市政府建設局      │2500萬元│某代辦業者    │
│限公司      │        │                      │        │              │
└──────┴────┴───────────┴────┴───────┘


司法院資訊處製作；財團法人民間司法改革基金會備份。
